臺灣臺中地方法院刑事判決　　　　　　　　　　　　　九十一年度易字第五七七號
　　公　訴　人　臺灣臺中地方法院檢察署檢察官
　　被　　　告　甲○○
　　選任辯護人　游琦俊
右列被告因贓物案件，經檢察官提起公訴（九十年度偵字第一五九七三號），本院判
決如左：
    主  文
甲○○無罪。
    理  由
一、公訴意旨略以：被告甲○○於臺中縣烏日鄉○○路三八一之三號開設舊貨工地場
    ，從事資源回收物運銷事業多年，明知ＴＨＯＮＳＡＯ  ＢＵＮＬＯＮＧ、ＰＲ
    ＡＳＥＡＴＳＡＮＧ  ＲＵＴＨＡＩ、ＶＯＮＧＣＨＡＮ  ＣＨＩＴＮＡＲＯＮ
    Ｇ、ＳＡＲＡＭＡＴ  ＰＨＩＰＨＯＰ、ＰＵＡＮＧＳＲＩ  ＴＨＯＮＧＢＡＩ
    、ＮＧＡＢＳＡＮＴＨＩＡＨ  ＣＨＯＫＣＨＡＩ、ＲＵＮＧＲＯＴ  ＳＯＭＢ
    ＡＴ、ＫＨＲＯＮＧＫＨＥＨＡ  ＰＨＵＴＴＨＩＣＨＡＩ、ＬＡＯＮＧＡＭ
    ＫＲＩＴ、ＵＡＮＫＡＢＩＮ  ＫＨＡＭＨＡＥＮＧ、ＮＥＴＳＯＮＧＫＲＡＭ
      ＰＲＡＳＥＲＴ、ＳＩＮＧＫＨＯＮ  ＭＡＮＯＯＮ、ＪＡＭＰＡＭＡ  ＳＯ
    ＭＰＨＮ（均由公訴人另為職權不起訴處分）等泰國籍外勞及其他不詳姓名年籍
    之人，至其工地場兜售之鋼筋（查數量總計達二萬二千六百公斤以上，為前開人
    士自民國九十年六月初起至同年七月間止，在中部第二高速公路第Ｃ三三三標工
    地，所竊得國登營造股份有限公司所有之物），係屬來路不明之盜贓物，竟自九
    十年六月初起至同年七月間止，連續多次以每公斤新臺幣（下同）一元五角之低
    價，故予買入。嗣於同年八月六日，國登營造股份有限公司（下稱國登公司）上
    開施工地段之工地主任乙○○行經前開舊貨工地場，發現內有國登公司所有之鋼
    筋，始報警處理，因認被告涉有刑法第三百四十九條第二項故買贓物罪嫌等語。
二、按犯罪事實應依證據認定之，無證據不得推定其犯罪事實；又不能證明被告犯罪
    者，應諭知無罪之判決，刑事訴訟法第一百五十四條、第三百零一條第一項分別
    定有明文。次按認定不利於被告之事實，須依積極證據，苟積極證據不足為不利
    於被告事實之認定時，即應為有利於被告之認定，更不必有何有利之證據；又事
    實之認定，應憑證據，如未能發現相當證據，或證據不足以證明，自不能以推測
    或擬制之方法，以為裁判之基礎，最高法院分別著有三十年上字第八一六號、四
    十年臺上字第八六號判例可資參照。再則，積極證據不足證明犯罪事實時，被告
    之抗辯或反證縱屬虛偽，仍不能資為積極證據應予採信之理由，亦經最高法院三
    十年上字第四八二號著有判例。
三、本件公訴人認被告涉有故買贓物罪嫌，無非係以：(1)共同被告ＰＲＡＳＥＡＴＳ
    ＡＮＧ  ＲＵＴＨＡＩ、ＶＯＮＧＣＨＡＮ  ＣＨＩＴＮＡＲＯＮＧ、ＳＡＲＡ
    ＭＡＴ  ＰＨＩＰＨＯＰ、ＰＵＡＮＧＳＲＩ  ＴＨＯＮＧＢＡＩ、ＮＧＡＢＳ
    ＡＮＴＨＩＡＨ  ＣＨＯＫＣＨＡＩ、ＲＵＮＧＲＯＴ  ＳＯＭＢＡＴ、ＫＨＲ
    ＯＮＧＫＨＥＨＡ  ＰＨＵＴＴＨＩＣＨＡＩ、ＬＡＯＮＧＡＭ  ＫＲＩＴ、Ｎ
    ＥＴＳＯＮＧＫＲＡＭ  ＰＲＡＳＥＲＴ等外勞到庭所供：被告甲○○並未向伊
    等詢問鋼筋來源，秤重後即給錢等語，ＰＲＡＳＥＡＴＳＡＮＧ  ＲＵＴＨＡＩ
    、ＶＯＮＧＣＨＡＮ  ＣＨＩＴＮＡＲＯＮＧ、ＰＵＡＮＧＳＲＩ  ＴＨＯＮＧ
    ＢＡＩ、ＮＥＴＳＯＮＧＫＲＡＭ  ＰＲＡＳＥＲＴ所稱：甲○○並未出具任何
    單據等語，及ＮＥＴＳＯＮＧＫＲＡＭ  ＰＲＡＳＥＲＴ所述：伊盜賣之鋼筋重
    約四百公斤，老闆說每公斤賣一元五角，共賣得六百多元等語。而外勞與被告甲
    ○○並無怨隙，衡情當無恣意誣攀之可能，渠等所供，應可採信，是被告向外勞
    收購鋼筋時，顯未以市價（每公斤二元五角）收購，且未依收購程序出具證明單
    據。(2)告訴代理人乙○○業指陳：自甲○○處取回尚可使用之鋼筋，數量約有二
    十三公噸等語明確，本件被告所購得之鋼筋，亦確非均係生鏽不堪使用之廢鐵，
    有現場照片八張附卷可稽，被告顯有以低價向外勞故買堪用鋼筋之行為。(3)被告
    復自承：伊舊貨場附近之工地廢鐵，大多是收集一處，由工地人員載來販售，或
    委由古物商到場裝載。伊從事古物商已十餘年，在臺中縣烏日鄉○○路三八一之
    三號經營舊貨場則已七年，本件之前，未曾與外勞交易過等情。則其營業多年，
    猶未曾與外勞交易買賣過，其當知工地無委派言語不通之外勞負責販售工地廢鐵
    之可能，被告辯稱不知贓云云，無非事後卸責之詞，委無足採等情，為其所憑之
    論據。訊據被告固坦承於九十年六、七月間有向ＶＯＮＧＣＨＡＮ  ＣＨＩＴＮ
    ＡＲＯＮＧ等外勞收購鋼筋之事實，惟堅詞否認有何故買贓物犯行，辯稱：外勞
    載來之鋼筋鐵條，都是不堪用之生鏽、短筋，每次載來約幾百公斤至一、二公噸
    ，伊以市價每公噸二千五百元收購，過磅後直接將錢交給外勞，並開立估價單，
    惟估價單已因水災流失。伊總共收購二十多噸，價格約五萬多元，並不知收購之
    鋼條係贓物等語。
四、經查：
  (一)按刑法第三百四十九條第二項之故買贓物罪係以知情故買為要件（最高法院八十
    三年度臺上字第一七號判決參照），亦即行為人必須認識其所購買之物品為贓物
    而故買始足當之。而竊取國登公司鋼筋之泰籍勞工ＴＨＯＮＳＡＯ  ＢＵＮＬＯ
    ＮＧ、ＶＯＮＧＣＨＡＮ  ＣＨＩＴＮＡＲＯＮＧ於警詢中供稱：賣給被告之鋼
    筋有新的也有舊的，大部分是廢品等語（參見臺灣臺中地方法院檢察署偵查卷宗
    第十六頁、第十九頁），ＴＨＯＮＳＡＯ  ＢＵＮＬＯＮＧ復供稱：好的都放在
    下面，把壞的放在上面等語（參見臺灣臺中地方法院檢察署偵查卷宗第十六頁）
    ，ＰＵＡＮＧＳＲＩ  ＴＨＯＮＧＢＡＩ、ＶＯＮＧＣＨＡＮ  ＣＨＩＴＮＡＲ
    ＯＮＧ則於警詢中供稱：將太長的鋼筋剪短變賣等語（參見臺灣臺中地方法院檢
    察署偵查卷宗第十九頁、第二十二頁），有ＴＨＯＮＳＡＯ  ＢＵＮＬＯＮＧ、
    ＶＯＮＧＣＨＡＮ  ＣＨＩＴＮＡＲＯＮＧ、ＰＵＡＮＧＳＲＩ  ＴＨＯＮＧＢ
    ＡＩ在警詢時制作之筆錄在卷可證。故由上情觀之，右開泰籍勞工變賣予被告之
    鋼筋係新舊雜混，且將較好的鋼筋藏於廢棄鋼筋之下，又將較長的鋼筋剪短變賣
    ，被告實難有其所收購之鋼筋係堪用之認識，而生所購買之鋼筋為贓物之確切認
    知。
  (二)又被告工地場內大多為鏽蝕、彎曲變形之鋼筋，其內雖有較新之鋼筋，然照對之
    下數量不多，且較新之鋼筋亦有生鏽的情形，此有偵查卷附之現瑒照片八幀在卷
    可稽；且證人乙○○於本院調查時證稱：被賣鋼筋都是短料，而且有點生鏽，因
    工地設計圖中有要用二、三米鋼筋綑綁固定，故有些係堪用等語（參見本院刑事
    卷宗九十一年三月二十七日調查筆錄第五、六頁）。由證人上開證詞得知，鋼筋
    是否堪用係施工單位視施工設計圖而定，若非施工人員，實難認定多少長度的鋼
    筋為堪用，故現場照片中雖有約二米長之鋼筋，然一般人對於此長度鋼筋是否為
    廢料，難以窺知，已如前述，實無法因被告有收購國登公司上開工地尚可用來綑
    綁固定之鋼筋，遽認被告有所收購鋼筋係堪用之認知，而為故買贓物之犯行。
  (三)公訴人以行竊之泰籍外勞ＮＥＴＳＯＮＧＫＲＡＭ  ＰＲＡＳＥＲＴ於偵查中供
    稱：伊行竊一次，賣了一次，約四百公斤，賣了六百多元，每公斤賣一元五角，
    是老闆說的云云，而認被告以低於市價每公斤二元五角元之價格收購堪用鋼筋，
    有故買贓物犯行。惟行竊之泰籍外勞ＰＲＡＳＥＡＴＳＡＮＧ  ＲＵＴＨＡＩ於
    偵查中供稱：每公斤均是賣二塊多錢等語（參見臺灣臺中地方法院檢察署偵查卷
    宗第六十一頁），顯與ＮＥＴＳＯＮＧＫＲＡＭ  ＰＲＡＳＥＲＴ上開證詞不符
    ，而ＮＥＴＳＯＮＧＫＲＡＭ  ＰＲＡＳＥＲＴ本院調查時又改稱：被告以一公
    斤二元五角價錢收購（參見本院刑事卷宗九十一年三月二十七日調查筆錄第三頁
    ），又其他行竊之泰籍外勞只供稱賣得金頧，但對於賣出鋼筋重量，均未述及，
    是除ＮＥＴＳＯＮＧＫＲＡＭ  ＰＲＡＳＥＲＴ前後不一供述外，尚無積極證據
    足資證明被告有以低於市價之價格收購國登公司遭竊鋼筋，且被告於收購時，依
    當客觀狀態下，無法生所收購之鋼筋係堪用之認識，已如前述，故難謂被告有故
    買贓物之犯行。
  (四)被告辯稱：泰籍外勞拿來的都是切剩之短鋼筋，也有生鏽的，是零星載來，所以
    並未覺得有什麼奇怪，其中有一個略懂臺語之外勞曾對伊說是工地剪斷之多餘廢
    棄鋼筋，但那名外勞已回國，不在臺灣等語（參見臺灣臺中地方法院檢察署偵查
    卷宗第七十二頁背面），然因有部分行竊鋼筋之泰籍外勞已返回泰國，則被告是
    否未向泰籍外勞詢問鋼筋來源，即無法證實。被告又辯稱：伊有開立估價單，惟
    估價單已因水災流失云云，惟行竊之泰籍外勞ＰＲＡＳＥＡＴＳＡＮＧ  ＲＵＴ
    ＨＡＩ、ＶＯＮＧＣＨＡＮ  ＣＨＩＴＮＡＲＯＮＧ、ＰＵＡＮＧＳＲＩ  ＴＨ
    ＯＮＧＢＡＩ、ＮＥＴＳＯＮＧＫＲＡＭ  ＰＲＡＳＥＲＴ均供稱：被告並未出
    具任何單據等語，足見被告所辯有開立估價單云云，顯非可採，然縱被告未依收
    購程序出具證明單據，亦僅是收購程序上有所瑕庛，在無積極證據可資證明被告
    對收購鋼筋有堪用之認知及被告有以低於市價之價格收購下，尚難單因被告收購
    程上之瑕庛，即認被告有故買贓物之犯行。
  (五)公訴人復認被告經營古物商多年，猶未曾與外勞交易買賣過，其當知工地無委派
    言語不通之外勞負責販售工地廢鐵之可能，而認被告有贓物認知；被告對此則辯
    稱：伊以為工地主任同情泰勞讓他們拿鋼筋來賣等語。公訴人上開推論，固非無
    據，惟此推論須在被告對收購鋼筋有堪用之認知及被告有以低於市價之價格收購
    情況下，方能以此推論來補助加強證明被告有故買贓物之犯意，尚難單獨而為被
    告有罪之堅強有力之證據。
五、綜上所述，本件尚乏積極證據足資證明被告確有故買贓物之行為，揆諸前揭條文
    及判例意旨，尚難僅憑推測或擬制之方法，即遽認被告有罪之論斷。此外，本院
    復查無其他積極證據足資認定被告有何公訴人所指之故買贓物犯行，被告之犯罪
    既屬不能證明，爰依首揭規定，諭知被告為無罪之判決，以免冤抑。
據上論斷，應依刑事訴訟法第三百零一條第一項，判決如主文。
中      華      民      國      九十一    年      五    月      十六    日
                                臺灣臺中地方法院刑事第一庭
                                    審判長法  官  林  清  鈞
                                          法  官  鄭  文  祺
                                          法  官  黃  裕  仁
右正本證明與原本無異。
如不服本判決，應於送達後十日內向本院提出上訴狀（須附繕本），上訴於臺灣高等
法院臺中分院。
                                          書記官
中  華      民      國      九十一    年      五    月      十六    日
